【裁判字號】    98,抗,1677
【裁判日期】    981130
【裁判案由】    返還土地等
【裁判全文】
臺灣高等法院民事裁定                  98年度抗字第1677號
抗  告  人  乙○○
相  對  人  丁○○
            己○○
            丙○○
            甲○○
            庚○○
兼  共  同
訴訟代理人  戊○○
上列當事人間返還土地等事件，抗告人對於中華民國98年7月3日
臺灣板橋地方法院96年度重訴字第224號裁定提起抗告，本院裁
定如下：
    主  文
原裁定廢棄。
本件第二審訴訟標的價額核定為新台幣參仟壹佰肆拾萬肆仟壹佰
柒拾伍元。
抗告訴訟費用由相對人負擔。
    理  由
一、按訴訟標的之價額，由法院核定。核定訴訟標的之價額，以
    起訴時之交易價額為準；無交易價額者，以原告就訴訟標的
    所有之利益為準，民事訴訟法第77條之1第2項定有明文，本
    條規定於反訴亦應適用。至於第二審之訴訟標的價額如何核
    定，同法雖未明文，然就第三審之上訴利益，同法第466條
    第4項規定：「計算上訴利益，準用關於計算訴訟標的價額
    之規定。」此一規定於計算第二審之上訴利益，有同一法理
    ，應予類推適用。是計算第二審訴訟標的價額，應於上訴聲
    明範圍內，準用訴訟標的價額核定之規定，合先說明。
二、因地上權、永佃權涉訟，其價額以1年租金15倍為準；無租
    金時，以1年所獲可視同租金利益之15倍為準；如1年租金或
    利益之15倍超過其地價者，以地價為準，同法第77條之14亦
    有明文，另依土地法第97條第1項規定，城市地方房屋之租
    金，以不超過土地及其建築物申報總價年息百分之十為限，
    從而因地上權涉訟者，其訴訟標的價額得以該土地申報總價
    年息百分之十計算之。又依民事訴訟法第77條之2第1項前段
    規定，以一訴主張數項標的者，其價額合併計算之，故當事
    人就第一審判決關於本訴及反訴部分同時聲明上訴者，計算
    第二審之訴訟標的價額，應就本訴與反訴之價額合併計算。
    再者，同法第77條之2第1項前段，於共同訴訟情形，亦應適
    用。易言之，由共同訴訟人之一方提起上訴者，其上訴利益
    之計算，應就提起上訴之各共同訴訟人所得受之上訴利益，
    合併計算之（司法院院字第1147號解釋、最高法院70年台抗
    字第479號判例要旨參照）。
三、查本件抗告人於原審請求相對人分別返還坐落於台北縣中和
    市○○段667地號土地（下稱系爭土地），相對人另提起反
    訴請求確認渠等於系爭土地上有地上權登記請求權存在，並
    請求辦理地上權登記，經原法院民國98年5月21日96年度重
    訴字第224號判決（下稱原判決）認定相對人分別無權占有
    如原判決附圖所示之位置，判決抗告人本訴部分勝訴，並駁
    回相對人之反訴，相對人對於原判決關於本訴及反訴部分均
    聲明不服，提起上訴，依首開規定，第二審應以全部相對人
    就本訴及反訴之上訴聲明範圍內之價額合併計算訴訟標的價
    額。查相對人就本訴及反訴之上訴聲明範圍內之訴訟標的價
    額，分別如附表所示，合併計算後本件上訴之訴訟標的價額
    為3140萬4175元（664萬1231元＋797萬2613元＋759萬2218
    元＋589萬4165元＋330萬3948元＝3140萬4175元）。至於本
    件原審共同被告游明財、蕭祖祥於本訴部分未受原法院不利
    判決，亦未提起反訴，無合併計算該二人第二審訴訟標的價
    額之問題，併予敘明。
四、原裁定僅就本訴部分之上訴利益，依系爭土地公告現值每平
    方公尺1萬4280元計算核定本件訴訟標的價額，漏未將反訴
    部分之上訴利益合併計算訴訟標的價額，又各別核定相對人
    之訴訟標的價額，未將之合併計算，均有違誤，抗告意旨指
    摘原裁定不當，求為廢棄，理由雖有部分不同，但原裁定既
    有前開不當，仍應認為抗告有理由，爰由本院將原裁定廢棄
    ，核定本件訴訟標的價額為如主文第二項所示。
五、據上論結，本件抗告為有理由。爰裁定如主文。
中    華    民    國    98    年    11    月    30    日
                    民事第七庭
                        審判長法  官  鄭三源
                              法  官  邱  琦
                              法  官  呂太郎
正本係照原本作成。
相對人對於本裁定除以適用法規顯有錯誤為理由外，不得再抗告
。如提起再抗告，應於收受後10日內委任律師為代理人向本院提
出再抗告狀。並繳納再抗告費新台幣１千元。
中    華    民    國    98    年    12    月    2    日
                              書記官  黃千鶴
附表：
一、本訴部分
    以系爭土地96年1月公告現值每平方公尺14萬2800元計算（
    見原審卷(一)，12頁），相對人戊○○等各自對於本訴部分上
    訴之訴訟標的價額如下：
  (一)相對人戊○○與丁○○部分（即原判決附圖所示Ｅ部分）為
    483萬6636元（計算式：33.87㎡×$142,800/㎡＝$4,836,63
    6）
  (二)相對人己○○部分（即原判決附圖所示Ｇ部分）為580萬624
    8元（計算式：40.66㎡×$142,800/㎡＝$5,806,248）
  (三)相對人丙○○部分（即原判決附圖所示Ｉ部分）為552萬921
    6元（計算式：38.72㎡×$142,800/㎡＝$5,529,216）
  (四)相對人甲○○部分（即原判決附圖所示Ｋ部分）為429萬256
    8元（計算式：30.06㎡×$142,800/㎡＝$4,292,568）
  (五)相對人庚○○部分（即原判決附圖所示Ｍ部分）為240萬618
    0元（計算式：16.85㎡×$142,800/㎡＝$2,406,180）
二、反訴部分
    相對人戊○○等於96年10月4日提起反訴（見原審卷(一)，222
    至223頁），系爭土地當期申報地價為每平方公尺3萬5520元
    （見原審卷(一)，12頁），則系爭土地每年每平方公尺租金為
    3552元（$35,520×10%＝$3,552），相對人戊○○等各自對
    於反訴部分上訴之訴訟標的價額如下：（元以下四捨五入）
  (一)相對人戊○○與丁○○部分（即原判決附圖所示Ｅ部分，原
    審判決第15頁誤載為Ｒ部分）為180萬4595元（計算式：33.
    87㎡×$3,552/㎡×15≒$1,804,594）
  (二)相對人己○○部分（即原判決附圖所示Ｇ部分）為216萬636
    5元（計算式：40.66㎡×$3,552/㎡×15≒$2,166,365 ）
  (三)相對人丙○○部分（即原判決附圖所示Ｉ部分）為206萬300
    2元（計算式：38.72㎡×$3,552/㎡×15≒$2,063,002 ）
  (四)相對人甲○○部分（即原判決附圖所示Ｋ部分）為160萬159
    7元（計算式：30.06㎡×$3,552/㎡×15≒$1,601,597 ）
  (五)相對人庚○○部分（即原判決附圖所示Ｍ部分）為89萬7768
    元（計算式：16.85㎡×$3,552/㎡×15＝$897,768）
三、相對人各自上訴部分訴訟標的價額
  (一)相對人戊○○與丁○○部分664萬1231元（計算式：本訴部
    分483萬6636元＋反訴部分180萬4595元＝664萬1231元）
  (二)相對人己○○部分797萬2613元（計算式：本訴部分580萬
    6248元＋反訴部分216萬6365元＝797萬2613元）
  (三)相對人丙○○部分759萬2218元（計算式：本訴部分552萬
    9216元＋反訴部分206萬3002元＝759萬2218元）
  (四)相對人甲○○部分589萬4165元（計算式：本訴部分429萬
    2568元＋反訴部分160萬1597元＝589萬4165元）
  (五)相對人庚○○部分330萬3948元（計算式：本訴部分240萬
    6180元＋反訴部分89萬7768元＝330萬3948元）

司法院資訊處製作；財團法人民間司法改革基金會備份。
